臺灣澎湖地方法院民事簡易判決
  111年度馬簡字第29號
原      告  台新國際商業銀行股份有限公司

法定代理人  尚瑞強  
訴訟代理人  吳昌遠  
            劉承穎  
被      告  謝勝順  
輔  助  人  許月鐘  
訴訟代理人  謝羽倫  
上列當事人間請求給付信用卡消費款事件，本院於民國111年5月
26日言詞辯論終結，判決如下：
     主     文
被告應給付原告新臺幣壹拾肆萬零玖拾柒元，及自民國一一○年
十一月二十七日起至清償日止，按週年利率百分之十五計算之利
息。
訴訟費用由被告負擔。
本判決得假執行。但被告如以新臺幣壹拾肆萬零玖拾柒元為原告
預供擔保，得免為假執行。
    事實及理由
壹、程序部分：
一、按訴狀送達後，原告不得將原訴變更或追加他訴，但擴張或
    減縮應受判決事項之聲明者，不在此限，民事訴訟法第255
    條第1項第3款定有明文。本件原告起訴時請求被告應給付原
    告新臺幣（下同）144,903元，及就其中140,097元自民國11
    0年11月29日起至清償日止，按週年利率15％計算之利息，嗣
    於111年5月20日具狀將聲明變更如主文第1項所示，核屬聲
    明之擴張或減縮，與前開規定相符，應予准許。
二、被告未於言詞辯論期日到場，核無民事訴訟法第386條各款
    所列情形，爰依原告之聲請，由其一造辯論而為判決。　
貳、實體部分：　　
一、原告主張：被告前於103年4月25日向原告申請信用卡使用，
    依約被告得於特約商店記帳消費，但應於各記帳消費所約定
    之繳款截止日前向原告清償，詎被告自110年4月後之消費出
    現未依約繳款之情形，迄今尚積欠原告140,097元本金及利
    息未付，迭經催討，被告均置之不理。另參諸被告信用卡申
    請資料填載內容真實，使用狀況並無異常，受輔助宣告亦在
    本件信用卡消費後，是被告主張原告未確實審核其資力，及
    以其嗣後受輔助宣告而能解免其應清償本件債務之責顯有誤
    會，爰依兩造間消費借貸之法律關係為本件之請求，並聲明
    ：如主文第1項所示。
二、被告經合法通知，未於最後言詞辯論期日到場，惟其訴訟代
    理人曾到庭陳述並以書狀答辯略以：被告於104年即提早退
    休無工作能力、107年領有「極重度」身心障礙證明、109年
    10月26日經醫院診斷罹患「血管性巴金森氏症」、110年8月
    23日經診斷有「失智症，伴有行為障礙」，並經本院於110
    年12月9日以110年度監宣字第6號裁定宣告為受輔助宣告之
    人，且裁定於110年12月14日生效，嗣於111年1月12日確定
    。因被告於109年10月26日就醫時已出現路易氏體失智症早
    期之病症，可知被告當時應已罹患失智症，是被告於110年
    間所為信用卡消費行為應為精神錯亂中所為，依民法第75條
    之規定，應為無效。又被告遭網路詐騙欠下數百萬信用卡債
    務，名下不動產於108年3月已貸款高達約3、4百萬元，而原
    告為發卡機構，卻未遵循信用卡業務機構管理辦法之規定確
    實審核被告之經濟能力、還款能力及負債，令已罹患失智症
    之被告發生本件信用卡消費款糾紛，原告亦與有過失等語，
    資為抗辯，並聲明：㈠原告之訴駁回。㈡如受不利判決，願供
    擔保，請准宣告免為假執行。
三、得心證之理由：
  ㈠經查，被告前於103年4月25日向原告申請信用卡使用，依約
    被告得於特約商店記帳消費，但應於各記帳消費所約定之繳
    款截止日前向原告清償，詎被告自110年4月後之消費出現未
    依約繳款之情形，迄今尚積欠原告140,097元本金及利息未
    付等情，有原告提出之信用卡帳單、信用卡申請書及檢附之
    財力證明文件、信用卡發卡授權系統及客戶帳務查詢資料等
    件（見本院卷第137、283至311頁、支付命令卷第11頁反）
    在卷可參，此部分事實堪以認定。另被告領有第4類極重度
    之身心障礙證明，並經本院以110年度監宣字第6號裁定為受
    輔助宣告之人等情，有被告之身心障礙證明、前開裁定暨確
    定證明書、被告之澎湖醫院病歷資料等件（見本院卷第83至
    97頁）在卷可佐，復經本院職權調取本院110年度監宣字第6
    號監護宣告案件核閱屬實，此部分事實亦堪認定。
  ㈡被告固然以上詞抗辯，惟被告於110年10月6日在衛生福利部
    澎湖醫院精神科醫師前，經法院訊問時均可正確回答自己、
    聲請人及在場子女之出生年月日與家庭關係，意識尚清楚，
    且精神科醫師審酌被告之個人史及相關病史，並實施身心及
    精神狀態等檢查後，業據覆鑑定結論略以：「謝員（即被告
    ）腦部萎縮但未達明顯腦傷。目前為正常智能中下程度，定
    向感無異常。但注意力及區辨能力不佳，容易忽略應注意的
    訊息，學習能力減退，容易重複同樣的錯誤。因應能力與策
    略較為單一，呈現抑制功能減退、未能因應環境要求調節行
    為，應為認知功能逐漸退化表現。謝員複雜注意力、社交認
    知、判斷力比以前的認知表現低，雖不干擾日常活動獨立進
    行（如自我照顧、使用網路或智慧型手機，信用卡借貸或就
    醫），但可能需要更費力，採用補償策略或做出錯誤決策。
    」等語，鑑定結果為「障礙程度為意思表示或受意思表示或
    辨識其意思表示效果之能力顯有不足」，而經本院宣告為輔
    助宣告之人，業經本院調取本院110年度監宣字第6號監護宣
    告案件核閱屬實，可認被告尚未達應受監護宣告之程度，僅
    其為意思表示、受意思表示顯有不足而已。況觀之被告之信
    用卡帳單（見本院卷第283至290頁），可知被告於110年4間
    消費之款項，尚有於110年5、6月間分別以ATM繳款之方式清
    償部分債務，甚至於110年7月則將所欠之債務辦理24期之分
    期，可見被告對自身所為之消費仍知悉應如何清償或減輕還
    款壓力。是縱然被告有早期失智症之病徵，惟尚難據此推論
    被告持信用卡消費時之意思表示係在無意識或精神錯亂中所
    為，故被告抗辯此部分抗辯應不足採。
　㈢又被告雖主張受詐欺而為上開信用卡消費，惟被告尚未提出
    意思表示有何受詐欺之事證，以及有何符合民法第92條之撤
    銷意思表示之情形，故此部分辯解，尚難憑採。又被告係甚
    早於103年4月間即持全國財產稅總歸戶財產查詢清單及101
    年度所得資料向原告申辦此信用卡使用，且觀之被告辦卡後
    至110年3月前之消費狀況，被告固然有多次僅繳交最低應繳
    金額而動用循環利息之情形，惟最後均有清償完畢，是尚難
    認原告有何未確實審核被告之經濟能力、還款能力及負債之
    情形，被告抗辯原告應負與有過失責任云云，亦難憑採。
　㈣是以，被告所辯均尚難採信，自應依約清償所欠原告之款項
    。
四、綜上所述，原告依消費借貸之法律關係，請求被告給付如主
    文第1項所示，為有理由，應予准許。
五、本件事證已臻明確，兩造其餘爭點、攻擊防禦方法，經審酌
    核與判決結果無影響，爰不分別斟酌論述，附此敘明。
六、本件係適用簡易訴訟程序所為被告敗訴之判決，依民事訴訟
    法第389條第1項第3款規定，應依職權宣告假執行；另依同
    法第436條第2項、第392條第2項規定，依被告聲請宣告被告
    得為原告預供擔保而免為假執行。
七、訴訟費用負擔之依據：民事訴訟法78條。　　　　　　
中    華    民    國   111    年    6     月     9    日
　　　　　　　　　臺灣澎湖地方法院馬公簡易庭
                      法  官　陳立祥
以上正本係照原本作成。
如不服本判決，應於送達後20日內向本院提出上訴狀並表明上訴
理由，如於本判決宣示後送達前提起上訴者，應於判決送達後20
日內補提上訴理由書（須附繕本）。如委任律師提起上訴者，應
一併繳納上訴審裁判費。
中　　華　　民　　國　　111 　年　　6 　　月　　 9　　日
　　　　　　　　　　　書記官　林映君